最高法院民事判決　　　　　　　　　　　　　　　八十六年度台上字第二四八六號
　　上　訴　人　乙○○
　　被 上訴 人　甲○○
右當事人間第三人異議之訴事件，上訴人對於中華民國八十五年十二月九日台灣高等
法院台南分院第二審判決（八十五年度上字第四○五號），提起上訴，本院判決如左
：
    主  文
上訴駁回。
第三審訴訟費用由上訴人負擔。
    理  由
本件上訴人主張：訴外人豪聯企業股份有限公司（下稱豪聯公司）於民國八十二年十
二月十五日將其公司工廠內之機器設備、紙張等以新台幣(下同)二百六十萬元售與伊
，並交付伊籌組成之孟金企業股份有限公司（下稱孟金公司）使用，被上訴人竟予指
封該財產，爰依強制執行法第十五條提起本件訴訟等情，求為撤銷台灣台南地方法院
(下稱台南地院）八十五年度執字第三四○四號強制執行事件，就伊所有NO 016801進
口黃色牛皮紙二十捲，NO 016802 覆捲機械一台，NO 016803 錫爐（蒸氣火鼎）一台
，NO 016804 黑油油桶一個，所為之查封執行程序之判決。
被上訴人則以：上訴人曾於另案即台南地院八十三年度訴字第二七一號事件中，承認
系爭貨物為孟金公司所有，由孟金公司以所有人地位提起第三人異議之訴，經原審另
案即八十四年度上更(一)字第四四號判決認定系爭貨品為訴外人豪聯公司所有，並經最
高法院以八十五年度台上字第四一六號裁定駁回其上訴而告確定，故系爭貨品顯非上
訴人所有等語，資為抗辯。
原審斟酌全辯論意旨及調查證據之結果，以：上訴人於第一審已自承：「伊有投資孟
金公司，這部分機械（即系爭貨物）等於是伊投資（孟金公司）金額之一部分。」，
既係上訴人投資金額之一部分，則以該金額所購買之系爭貨物，當非屬上訴人個人所
有。證人熊俊堯、賴隆合及上訴人於台南地院八十三年度訴字第二七一號、台灣高等
法院台南分院八十三年度上字第三一三號審理孟金公司提起第三人異議之訴事件時亦
陳稱：系爭物品由上訴人為孟金公司買受，並交由孟金公司使用等語，益徵被上訴人
抗辯該系爭貨物非上訴人所有，應屬可採。又系爭物品之壓克力保護膜貼膠機，係於
八十三年一月十七日由孟金公司向其所有人中瑞租賃股份有限公司（下稱中瑞公司）
訂立租賃契約而租用，有孟金公司提出之電子計算機統一發票可稽，其間並未經由上
訴人，所謂上訴人與豪聯公司之買賣，應屬子虛。復依上訴人提出之豪聯公司與其於
八十二年十二月十五日簽訂之讓渡契約書第二條第二項記載：「（價金）給付方式為
甲方（豪聯公司）辦妥公司執照及營利事業登記證後一次付清。」第六條約定：「甲
方將標的物交付乙方（上訴人）後，乙方應以現金一次付清價款予甲方。」證人即讓
渡契約書之見證人賴隆合於第一審證稱：「簽約時有交支票。」則上訴人應係以支票
將價款一次付清，惟上訴人無法提出一次付清價款之證據，而其主張之付款方式為八
十二年十二月十八日由黃國鎮以支票代付豪聯公司會計師費用一萬九千八百元，同年
月二十日代付豪聯公司款項廿五萬三千四百十一元，代付律師費八萬二千元，代付電
費一萬二千八百五十九元，代付復電費三萬三千零三元等零星費用共十項，湊足二百
六十萬元云云。微論所列費用是否均應由豪聯公司負擔，僅以其最後一次付款日期為
八十三年一月廿二日，係在孟金公司工廠登記證核准（八十三年一月卅一日）以前，
則該付款顯與讓渡契約書上「辦妥公司執照及營利事業登記證後一次付清」不符，難
認上訴人已依約付款而取得系爭貨品之所有權。其次，八十三年二月二十六日被上訴
人引導執行人員對豪聯公司所有之財產（含系爭貨品）為假扣押時，上訴人亦在場，
並表示：「公司現已改由孟金企業股份有限公司，法定代理人為黃國鎮，公司設立之
資料及原公司撤銷登記之資料目前無法呈報。」並未表示查封之物品為其所有，亦有
查封筆錄附於執行法院八十三年度全字第一八七號卷內可稽，惟事隔二年餘後方提出
買賣契約書主張其所有權，亦與常情有違。至證人孟金公司之技術士蔡城都雖稱：「
乙○○於查封時曾向執行書記官說是向豪聯公司買的，帶書記官去看孟金公司之招牌
，且打電話叫黃國鎮拿執照過來，但書記官案件很多，不能等就走了」等語，惟法院
書記官依法定程序所作成之筆錄，除有反證足以證明其記載為失實外，就其所記載之
事項有完全之證據力。且其證言與查封筆錄記載不符，自非可採。況依蔡城都所稱
上訴人「帶書記官去看孟金公司之招牌」，益證系爭貨品非其所有，上訴人當時復未
表示有讓渡契約書存在，自難為上訴人有利之證明。上訴人既無證據證明系爭貨品為
其所有，其提起第三人異議之訴，請求撤銷查封程序，即不應准許，為其心證之所由
得。並說明對兩造其餘攻擊防禦方法之取捨意見，因而維持第一審所為上訴人敗訴判
決，駁回其上訴，經核於法洵無違誤。
按被上訴人於原審另案八十四年度上更(一)字第四四號事件之八十四年七月一日上訴理
由狀已陳明：設若上訴人於八十二年十二月十五日向豪聯公司購買系爭物品，焉有不
於八十三年二月二十六日查封時提出主張，而該八十四年度上更(一)字第四四號判決亦
認定上訴人未於查封時提出買賣契約主張所有權，其讓渡契約書所載又與付款明細表
不符，不能證明上訴人與豪聯公司之間就系爭物品確有買賣。是該上訴理由狀及判決
書，均不能為上訴人有利之證明。上訴論旨，復就原審取捨證據、認定事實之職權行
使，指摘其為不當，並就原判決已論斷者，泛言未說明，聲明廢棄原判決，不能認為
有理由。
據上論結，本件上訴為無理由。依民事訴訟法第四百八十一條、第四百四十九條第一
項、第七十八條，判決如主文。
中      華      民      國    八十六    年       八     月      八      日
                              最高法院民事第六庭
                                  審判長法官  吳  啟  賓
                                        法官  謝  正  勝
                                        法官  劉  福  來
                                        法官  黃  熙  嫣
                                        法官  吳  正  一
      右正本證明與原本無異
                                              書  記  官
中      華      民      國    八十六    年       八     月     十五     日
